【裁判字號】    92,訴,23
【裁判日期】    920429
【裁判案由】    營業稅
【裁判全文】
高雄高等行政法院裁定                               九十二年度訴字第二十三號
    原      告  伯勗股份有限公司
    代  表  人  甲○○
    被      告  財政部高雄市國稅局
    代  表  人  鄭宗典  局長
    訴訟代理人  乙○○
右當事人間因營業稅事件，原告提起行政訴訟。本院裁定如左︰
    主  文
原告之訴駁回。
訴訟費用由原告負擔。
    理  由
一、按「本於一定資格，以自己名義為他人任訴訟當事人之人，喪失其他資格或死亡
    者，訴訟程序在有同一資格之人承受其訴訟以前當然停止。」「訴訟程序當然停
    止後，依法律所定之承受訴訟之人，於得為承受時，應即為承受之聲明。」為行
    政訴訟法第一百七十九條第一項、第一百八十一條第一項所明定。查，營業稅雖
    因八十八年一月二十五日修正財政收支劃分法第八條第一項第四款規定而改為國
    稅，惟財政部所屬各地區國稅局仍自同年七月一日起委託各直轄市、縣（市）政
    府所屬稅捐稽徵處代徵，並由財政部報經行政院核准在案。嗣行政院復於八十九
    年六月十六日以台八十九財一七五五七號函核定自九十二年一月一日起，將委託
    各直轄市、縣（市）政府所屬稅捐稽徵處代徵之營業稅相關業務，收歸由財政部
    所屬各地區國稅局自徵。本件被告高雄市稅捐稽徵處與原告間因營業稅行政訴訟
    案件，因上開業務之調整，茲由財政部高雄市國稅局於訴訟中具函向本院聲明承
    受訴訟，即無不合，應予准許，合先明。
二、先位聲明部分：
（一）按確認行政處分無效之訴訟，須已向原處分機關請求確認其無效未被允許，或
      經請求後於三十日內不為確答者，始得提起之；又原告之訴不備起訴要件者，
      行政法院應以裁定駁回之，行政訴訟法第六條第二項、第一百零七條第一項第
      十款分別定有明文。
（二）經查，本件原告於起訴狀訴之聲明之先位聲明部分係記載：「確認八十四年九
      月十二日高雄市稅捐稽徵處處分（案號八五○五一六）（八十四年九月十四日
      高市稽法字第○六○七八六號）、八十五年十二月十六日高雄市稅捐稽徵處營
      業稅復查重核決定、八十七年四月九日高市府訴三字第一一三二八號高雄市政
      府訴願決定（八十六年度訴字第六○六號）等行政處分均無效。」等語，是原
      告先位之訴係提起行政訴訟法第六條第一項規定之確認行政處分無效訴訟，於
      起訴前需先經請求原處分機關確認原處分為有效或無效之行政程序，其起訴始
      謂適法。又被告於九十二年二月十九日答辯狀內陳明：「‧‧‧查原告提起本
      訴訟之前並未向高雄市稅捐稽徵處或被告請求確認系爭行政處分無效（僅於九
      十年十二月三十一日向該處請求七倍改為四倍之罰鍰處分一部分撤銷，而為七
      倍改為二‧二倍之新處分，該處於九十一年一月七日以高市稽法字第○九一○
      ○○一八九○○號函敘述補稅、處罰及行政救濟經過回覆在案）‧‧‧」等語
      ，及原告於其九十二年三月七日陳報狀內自陳：「‧‧‧原告曾向原處分機關
      即高雄市稅捐稽徵處就補繳稅款及罰款等行政處分之合法性提出爭執，‧‧‧
      在爭執過程中雖僅主張系爭行政處分有得撤銷之事由，而未指原處分有無效之
      原因，惟就指摘原處分屬違法之行政處分一點，其相關事實之陳述則屬同一，
      ‧‧‧但事後細想，該行政處分之不法情節重大，其法律效果應屬無效之行政
      處分，而非只是得撤銷之法律效果，故對系爭行政處分違法不應發生效力之異
      議及訴願其事實均屬同一‧‧‧因此原告自無庸就系爭違法之行政處分是否屬
      於無效之行政處分一事，再請求原告機關為無效之確認或另提訴願之必要。」
      等語，足見原告於起訴前，並未踐行向原處分機關即高雄市稅捐稽徵處或承受
      其營業稅業務之機關即被告請求確認原處分無效之先行程序，故依前開說明，
      原告逕行提起本件確認行政處分無效之訴訟，即屬不備起訴要件，為不合法，
      應予駁回。
三、備位聲明部分：
（一）按新法施行後，不服再訴願決定之再訴願人或利害關係人，得於法定期間內向
      高等行政法院提起行政訴訟。又撤銷訴訟之提起，應於訴願決定書送達後二個
      月之不變期間內為之，起訴逾法定期限者，行政法院應以裁定駁回之，分別為
      行政訴訟法施行法第四條、行政訴訟法第一百零六條第一項前段、第一百零七
      條第一項第六款所明定。
（二）經查，本件原告因不服高雄市政府八十七年四月九日高市府訴三字第一一三二
      八號訴願決定，依舊法規定向財政部提起再訴願，經財政部駁回其再訴願，並
      於八十八年五月三日收受再訴願決定書之事實，有財政部八十八年四月三十日
      台財訴第000000000號再訴願決定書及訴願文書郵務送達證書附於財
      政部訴願卷內可稽，洵堪認定。則原告提起行政訴訟之期間，應自八十八年五
      月四日起算，至八十八年七月三日其起訴期間即已屆滿。惟原告遲至九十二年
      一月六日始向本院提起行政訴訟，顯已逾法定不變期間，應予駁回。
（三）又原告因不服上開已確定之再訴願決定，雖曾於九十一年一月九日依八十九年
      七月一日起施行之訴願法第九十七條規定向財政部申請再審，並經財政部以九
      十一年十一月六日台財訴字第○九一○○○一七七六號再審決定不受理在案。
      查，原告於本件起訴狀事實及理由欄第一項雖記載：「．．．原告乃依訴願法
      第九十七條規定向財政部申請再審，經財政部以台財訴字第○九一○○○一七
      七六號駁回。原告不服，爰提起本件行政訴訟。」惟其訴之聲明並無請求撤銷
      再審決定之聲明，經本院通知原告於九十二年四月二十五日到庭說明，然原告
      無正當理由未到庭，致本院無從對原告闡明是否就訴願再審決定部分起訴。惟
      查，訴願法上之再審，係八十九年七月一日起施行之訴願法所增訂之新制。新
      訴願法雖創設再審之制度，但其相關規定僅有第九十七條乙條文而已。茲參諸
      該條之立法理由雖謂「按訴願決定確定後，如發現有類似民事訴訟法第四百九
      十六條第一項及（修正前）行政訴訟法第二十八條所定再審事由時，宜允訴願
      人或其他利害關係人聲請再審以資救濟，爰參照民事訴訟法第四百九十六條、
      （修正前）行政訴訟法第二十八條及第二十九條規定，增列訴願決定之再審制
      度」，由此可知，訴願上再審制度雖係分別參照民事訴訟法及行政訴訟法上再
      審制度而設，然其究非針對確定之行政法院判決提起再審，而係對於確定之訴
      願決定提起再審，故受理訴願再審之機關，依新訴願法第九十七條規定而作成
      之再審決定，其在性質上仍屬於訴願決定之一種。又再審決定依新訴願法並無
      救濟程序，故於作成決定後即生確定並發生拘束之效力。此外，新訴願法上之
      再審，既係在通常救濟程序之外所提供之非常手段，其係以已確定且不得再提
      起行政訴訟之訴願決定為標的，故就訴願人而言，此種訴願再審制度之提供係
      非常態的，因此訴願再審決定其本質上雖屬訴願決定之一種，然由於其係對已
      確定之決定之非常救濟，有別於通常之訴願決定，不宜再成為行政訴訟之標的
      ，本不得對之提起行政訴訟。況本件原告據以向財政部申請再審之上開再訴願
      決定係在八十九年七月一日新訴願法修正施行前所為決定，斯時並無對再訴願
      決定、訴願決定得申請再審之制度，是財政部上開再審決定以原告提起再訴願
      及該部作成再訴願決定之日期均係在八十九年七月一日訴願法修正施行之前，
      依法不得對之申請再審，其申請為不合法，應不予受理，要無不合。故縱使原
      告對上開再審決定起訴，亦屬不合法，對本件訴訟結果不生影響，併此敘明。
四、據上論結，本件原告之訴均不合法，依行政訴訟法第一百零七條第一項第十款、
    第六款、第一百零四條、民事訴訟法第九十五條、第七十八條，裁定如主文。
中      華      民      國    九十二    年      四      月    二十九    日
                              高雄高等行政法院第一庭
                                          審判長法官  陳光秀
                                          法      官  楊惠欽
                                          法      官  李協明
右為正本係照原本作成。
如不服本裁定，應於裁定送達後十日內以書狀敘明理由，經本院向最高行政法院提出
抗告（須按對造人數附具繕本）；並應預繳送達用掛號郵票六份（每份三十四元）。
中      華      民      國    九十二    年      四      月    二十九    日
                                          法院書記官  蔡玫芳


司法院資訊處製作；財團法人民間司法改革基金會備份。
